【裁判字號】    92,交抗,668
【裁判日期】    920806
【裁判案由】    違反道路交通管理處罰條例
【裁判全文】
臺灣高等法院交通事件裁定                        九十二年度交抗字第六六八號
    抗  告  人  我歌實業股份有限公司
    即受處分人
    代  表  人  甲○○
右抗告人因違反道路交通管理處罰條例案件，不服臺灣士林地方法院，中華民國九十
二年四月三十日所為裁定（九十二年度交聲字第二七一號），提起抗告，本院裁定如
左：
    主  文
原裁定撤銷，發回臺灣士林地方法院。
    理  由
一、本件原裁定以原處分意旨略為：被裁決人所有ＡＷＩ─五一八號重型車於九十一
    年十一月十日十五時三十六分在板橋市○○路○段與信義路口為台北縣警察局板
    橋分局逕行舉發駕車行經有燈光號誌管制之交岔路口闖紅燈違規案，依道路交通
    管理處罰條例五十三條規定，處罰鍰新台幣一千八百元。及本件異議意旨略以：
    受處分人我歌實業股份有限公司（下稱我歌公司）所有ＡＷＩ─五一八號重機車
    ，於前揭時地是由我歌公司負責人甲○○之子駕駛，該舉發違規之地點設有左轉
    專用號誌，駕駛人係遵循該左轉綠燈號誌左轉，尚未通過路口時，燈號已變為紅
    燈，而為警員拍攝到紅燈行駛至路口之照片，其實駕駛人並無違規闖紅燈之事實
    云云，並提出照片二張照片為證。查原審於九十二年四月一日會同受處分人之負
    責人甲○○及舉發本件違規之台北縣政府警察局交通警察隊警員劉佳慶前往現履
    勘結果，發覺本件舉發違規地點即台北縣板橋市○○路與信義路交會之丁字形三
    岔路口，該交岔路口之行車燈光管制號誌為四個時相之紅綠燈號誌，第一時相係
    四川路一段往二段右轉綠燈約四十五秒後轉黃燈再轉變為紅燈；第二時相為四川
    路往信義路左轉綠燈約二十五秒，後直接變紅燈；第三時相為四川路雙向均紅燈
    ，信義路往四川路一段或二段行向均為綠燈；第四時相為四川路、信義路行車全
    為紅燈，只有行人專用燈為綠燈約二十二秒。駕駛人駕駛受處分人所有上開機車
    沿四川路行至前揭路口時，要左轉信義路時被舉發之警員認有闖紅燈情形，而拍
    照逕行舉發。而據舉發本件違規之警員劉佳慶於原審訊問時所為詞，警員當時係
    站在四川路一段機車停等區處執行取締交通違規勤務，駕駛人當時駕駛受處分人
    所有之ＡＷＩ－五一八號重型機車通過四川路停止線時燈號是第二時相綠燈後之
    紅燈，警員舉發照片係以手持一般相機所拍，對焦約花一至二秒時間，警員係在
    駕駛人有闖紅燈情形時才拍照，本件駕駛人確有違規情形等情，有勘驗筆錄附卷
    可憑；且本件係執勤員警即證人劉佳慶現場拍照舉發，如駕駛人通過四川路一段
    路口停止線時之燈號為綠燈，警員當無故意拍照再為舉發之理。至受處分人提出
    之二張照片，固顯示有可能駕駛人係在左轉綠燈時通過停止線，在還未通路口時
    即轉為紅燈之情形，惟該片情形所示，也有可能係紅燈時通過四川路停止線之情
    形，是以該二紙照片並不能據以證明駕駛人確非於紅燈時通過四川路停止線之事
    實，是以受處分人所辯駕駛人並無闖紅燈之違規事實云云，並不足採。綜上，本
    件駕駛人駕駛受處分人所有車輛行經有燈光號誌管制之交岔路口闖紅燈之事實，
    洵堪以認定。原處分機關據警員拍攝照片逕行舉發之事實援引首揭法條規定，裁
    處罰鍰新臺幣三千元，並無不當，本件異議為無理由，應予駁回。
二、抗告意旨略以原裁定未對舉發照片上之紅綠燈與四川路之第一紅綠燈之變換過程
    加以說明，為何不將第一個紅綠燈號誌攝入照片中，由之可證明所裁定之內容有
    嚴重瑕疵，採證照片並不能證明抗告人闖紅燈，從四月起四川路一段往信義路之
    安全島紅綠燈才改為有左轉綠燈之號誌，若以前的號誌沒有問題，為何如今卻在
    道路、安全島建築物及標線皆無變動的情況下，對紅綠燈的號誌做更改呢等。
三、按汽車駕駛人，行經有燈光號誌管制之交岔路口闖紅燈者，處新臺幣一千八百元
    以上五千四百元以下罰鍰，又汽車駕駛人有道路交通管理處罰條例第五十三條之
    情形，除依原條款處罰鍰外，並予記違規點數三點，再汽車駕駛人之行為有闖紅
    燈情形，當場不能或不宜攔截製單舉發者，得對汽車所有人逕行舉發處罰。逕行
    舉發，應記明車輛牌照號碼、車型等可資辨明之資料，查明汽車所有人姓名或名
    稱、住址後，製單舉發處罰之，道路交通管理處罰條例第五十三條、第六十三條
    第一項第三款、第七條之二條第一項第一款、第二項分別定有明文。查抗告人所
    有ＡＷＩ─五一八號重型車於九十一年十一月十日十五時三十六分在板橋市○○
    路○段與信義路口為台北縣警察局板橋分局逕行舉發駕車行經有燈光號誌管制之
    交岔路口闖紅燈等之事實，業經證人即舉發之警員劉佳慶證述明確，並有照片、
    舉發違反道路交通管理事件通知單在卷可稽，並經原審勘驗現場在案，有勘驗筆
    錄在卷可證，再依前揭道路交通管理處罰條例第七條之二條第一項第一款之規定
    ，汽車駕駛人之行為有闖紅燈情形，當場不能或不宜攔截製單舉發者，得對汽車
    所有人逕行舉發處罰，警員於依法得逕行舉發之情形，仍提出照片為證，抗告人
    之車亦確有行經前開之路段，本件既查無任何積極證據足資證明該舉發之警員有
    捏造事實濫行舉發之情事或使人足信該名員警有何不可採之品性證據存在，則執
    勤員警本其維護交通秩序安全職責且有事證所為之依法舉發，自應受到合法正確
    之推定。雖抗告人提出二張事後拍照之相片顯示四川路往信義路有左轉綠燈之情
    形，惟該二張相片並非員警舉發之時之相片，已無從證明抗告人之車未闖紅燈，
    且此如同被舉發闖紅燈之人，嗣後拍照綠燈之情形，以證明其未闖紅燈之同樣不
    可採，又抗告人所述之從四月起四川路一段往信義路之安全島紅綠燈才改為有左
    轉綠燈之號誌等，此部分抗告人未提出事證證明，且縱如抗告人所言，主關機關
    為避免爭議而有所變更改變，亦無法以此證明抗告人之車被舉發當時未闖紅燈，
    本件抗告人之車違規之事實明確，抗告人之前揭抗告為無理由，惟原裁定認原處
    分機關對抗告人之處分為處罰鍰新台幣一千八百元，然查依卷附裁決書之所載係
    處罰鍰新台幣一千八百元並記汽車違規三次，有該裁決書附卷可憑，兩者所顯示
    者已不一，再原裁定於理由四之末又認原處分機關對抗告人裁處罰鍰新台幣三千
    元，並無不當而駁回抗告人於原審之異議，前後就原處分機關對抗告人之處罰所
    載不一，尚有未洽，抗告人之抗告雖無理由，但原裁定既有前揭之未洽，自應由
    本院將原裁定撤銷，發回原法院更為妥適之處理。
四、依道路交通管理處罰條例第八十九條，道路交通事件處理辦法第二十六條、刑事
    訴訟法第四百十三條前段裁定如主文。
中      華      民      國    九十二    年      八      月      六      日
                              臺灣高等法院交通法庭
                                  審判長法  官  陳  正  雄
                                        法  官  許  錦  印
                                        法  官  許  宗  和
右正本證明與原本無異。
不得再抗告。
                                        書記官  廖  艷  莉
中      華      民      國    九十二    年      八      月      六      日


司法院資訊處製作；財團法人民間司法改革基金會備份。
